臺灣臺南地方法院民事裁定
110年度消債清字第38號
聲  請  人
即債 務 人  林美薰


上列當事人因消費者債務清理事件聲請清算，本院裁定如下：
    主    文
聲請人甲○○自民國一一０年九月二十四日下午五時起開始清算程
序，並命司法事務官進行本件清算程序。
    理    由
一、按債務人不能清償債務或有不能清償之虞者，得依消費者債
    務清理條例所定更生或清算程序，清理其債務；債務人對於
    金融機構負債務者，在聲請更生或清算前，應向最大債權金
    融機構請求協商債務清償方案，或向其住、居所地之法院或
    鄉、鎮、市、區調解委員會聲請債務清理之調解，消費者債
    務清理條例（下稱消債條例）第3條、第151條第1項、第7項
    分別定有明文。次按法院開始清算程序之裁定，應載明其年
    、月、日、時，並即時發生效力，復為同條例第83條第1項
    所明定。
二、本件聲請意旨略以：債務人積欠無擔保或無優先權債務總額
    約新臺幣（下同）4,064,000元，為清理債務，前向本院聲
    請消費者債務清理前置調解（110年度南司消債調字第167號
    ），最大債權金融機構合作金庫商業銀行股份有限公司（下
    稱合作金庫銀行）提出分180期、0利率、每月還款91,722元
    之債務清償方案，因債務人無力負擔，致調解不成立。債務
    人未從事營業，有不能清償債務之虞，復未經法院裁定開始
    更生、許可和解或宣告破產，爰依消債條例提出清算之聲請
    等語。
三、經查：
  ㈠債務人前為清理債務，曾向本院聲請與債權人間債務清理之
    調解，最大債權金融機構合作金庫銀行提出分180期、0利率
    、每月還款91,722元之債務清償方案，債務人於調解不成立
    後向本院聲請清算等情，經本院依職權調閱110年度南司消
    債調字第167號卷核閱相符，堪認債務人於提起本件聲請前
    ，業已踐行前置調解程序，惟調解不成立等事實無誤。
　㈡查債務人每月薪資約27,000元至31,000元，存款有61元、249
    元，且名下有機車1部(2006年份)，保單價值準備金為166,6
    59元等情，有薪資單、行照、勞工保險被保險人投保資料表
    、綜合所得稅各類所得資料清單、全國財產稅總歸戶財產查
    詢清單、稅務電子閘門財產所得調件明細表、保單價值準備
    金證明（見110年度南司消債調字第167號卷第103-109、125
    -131頁、本院卷第25-30、73、87頁）可憑。基此，債務人
    之償債能力應以上開收入、存款、機車及保單價值準備金為
    據。
  ㈢按消債條例立法目的係為使不幸陷入經濟困境之人得以清理
    債務、重建生活，並在清理債務過程中能適度保有符合人性
    尊嚴之最低基本生活所需，而非維持債務人過去慣常之寬裕
    生活型態，否則非僅有悖於消債條例之意旨，更係將債務人
    因個人浪費或財務管理失控之風險不當轉嫁予金融機構負擔
    ，顯非公允。故為妥適調整債務人與債權人及其他利害關係
    人間之權利義務關係，保障債權人獲得公平受償，並謀求消
    費者經濟生活之重建復甦機會，法院對於債務人每月必要生
    活費用之數額，自不可僅以債務人之主張為斷，而應參酌消
    債條例第64條之2第1項關於同條例第64條第2項第4款所稱必
    要生活費用之認定標準定之，方屬允洽。次按，債務人必要
    生活費用，以最近一年衛生福利部或直轄市政府所公告當地
    區每人每月最低生活費1.2倍定之，消債條例第64條之2第1
    項定有明文。復按債務人為使其有經濟復甦更生之機會，自
    應以誠實及信用之原則面對自己之債務，積極勉力謀求更生
    償債方案，除應積極開源努力勤奮工作以增加收入償還債務
    外，尚須節流儉樸其生活需求而適當控制其生活費用支出，
    以達成勉力履行債務。而參酌臺南市民國110年度之每人每
    月最低生活費為13,304元，該生活費標準係按照政府最近1
    年平均每人消費支出（包括食品費、衣著鞋襪費、房租水電
    費、家居管理費、醫療保健費、交通通訊費、娛樂教育費及
    雜項支出）百分之60訂定，故消費者債務清理條例事件之債
    務人每月生活費標準自堪以最近1年衛生福利部或直轄市政
    府所公告當地區每人每月最低生活費1.2倍即15,965元計之
    【計算式：13,304×1.2＝15,965，元以下四捨五入】。債務
    人主張其每月生活必要支出費用平均為12,736元【計算式：
    水電費1,358元+手機費用565元+加油費用553元+桶裝瓦斯費
    760元+伙食費7,500元+雜支費2,000元】(見110年度南司消
    債調字第167號卷第25頁)，該數額未逾越首揭標準15,965元
    ，從而，其每月個人生活必要支出自應以12,736元為據。
  ㈣查債務人之子為93年出生，尚未成年，名下無所得財產資料
    ，且債務人離婚，法院裁判由債務人行使負擔未成年子女權
    利義務，又債務人之母為43年出生，名下無所得財產資料等
    情，此有戶籍謄本、全國財產稅總歸戶財產查詢清單、綜合
    所得稅各類所得資料清單、稅務電子閘門財產所得調件明細
    表（見110年度南司消債調字第167號卷第133、159至165頁
    、本院卷第31-41頁）在卷可憑，堪認債務人之母及未成年
    子女有受債務人扶養之必要。債務人主張每月支出扶養費各
    7,500元，尚未逾上開最低生活費標準，前開扶養費應納入
    債務人支出之範圍內。
  ㈤綜上各情，縱不考量債務人主張須支出母親及未成年子女之
    扶養費，債務人每月收入僅約27,000元至31,000元，有2006
    年份機車1部，存款為61元、249元，保單價值準備金為166,
    659元，顯無法負擔最大債權金融機構合作金庫銀行提出分1
    80期、0利率、每月還款91,722元之債務清償方案（見110年
    度南司消債調字第167號卷第201頁），本院依據債務人現況
    之財產、勞力及信用等清償能力，及積欠債務之利息或違約
    金仍在增加中等情況為綜合判斷，堪認債務人客觀上處於因
    欠缺清償能力而不足以清償債務之經濟狀態。從而，債務人
    所為本件清算之聲請，核符消債條例第3條所定「不能清償
    債務」之要件。
四、綜上所陳，債務人有不能清償債務之情形，未經本院裁定開
    始更生程序或許可和解或宣告破產，又無消債條例第6條第3
    項、第82條第2項所定法院得駁回清算聲請或消債條例第8條
    所定法院應駁回清算聲請之事由存在，債務人聲請清算，應
    屬有據。
五、末按，法院裁定開始更生或清算程序後，得命司法事務官進
    行更生或清算程序，必要時得選任律師、會計師或其他適當
    之自然人或法人一人為監督人或管理人，消債條例第16條第
    1項定有明文。查，本件既經本院裁定開始清算程序，爰併
    依前開規定，命司法事務官進行清算程序。　
中　　華　　民　　國　　110 　年　　9 　　月　　24　　日
                  消債法庭法  官　田幸艷
上開裁定正本核與原本無異。
本裁定不得抗告。
本裁定已於110年9月24日下午5時公告。
中　　華　　民　　國　　110 　年　　9 　　月　　24　　日
 　　　　　　　　         書記官  駱映庭